【裁判字號】    97,訴,3903
【裁判日期】    971231
【裁判案由】    毒品危害防制條例
【裁判全文】
臺灣板橋地方法院刑事判決              97年度訴字第3903號
公  訴  人  臺灣板橋地方法院檢察署檢察官
被      告  甲○○
上列被告因違反毒品危害防制條例案件，經檢察官提起公訴（97
年度毒偵字第6970號），因被告於本院準備程序中就被訴事實為
有罪之陳述，本院告知被告簡式審判程序之旨，並聽取當事人之
意見後，合議庭裁定改由受命法官獨任依簡式審判程序進行，判
決如下：
    主  文
甲○○施用第一級毒品，累犯，處有期徒刑壹年。又施用第二級
毒品，累犯，處有期徒刑陸月。應執行有期徒刑壹年肆月。
    事實及理由
一、本件被告甲○○所犯為死刑、無期徒刑或最輕本刑為3 年以
    上有期徒刑以外之罪，其於準備程序中就被訴事實為有罪之
    陳述，經法官告知簡式審判程序之旨，並聽取公訴人及被告
    之意見後，依刑事訴訟法第273 條之1 第1 項規定，裁定由
    受命法官獨任進行簡式審判程序，合先敘明。
二、本件犯罪事實及證據，除犯罪事實欄一部分第14至21行補充
    更正為「詎仍不知悔改，明知海洛因及甲基安非他命係毒品
    危害防制條例第2 條第2 項第1 款、第2 款所明定之第一、
    二級毒品，不得持有及施用，仍基於施用第一級毒品海洛因
    之犯意，於民國97年6 月4 日下午某時，在臺北縣板橋市○
    ○路○ 段104 巷1 弄3 之3 號4 樓住處，以將海洛因摻入香
    菸內點燃吸食之方式，施用第一級毒品海洛因1 次，另基於
    施用第二級毒品甲基安非他命之犯意，於同日下午某時，在
    上開住處，以將甲基安非他命置於玻璃吸食器內燒烤吸取其
    煙霧之方式，施用第二級毒品甲基安非他命1 次。嗣於97年
    6 月5 日晚上10時30分許，為警持搜索票在上開住處查獲，
    經其同意採集尿液送驗，檢驗結果均呈嗎啡及甲基安非他命
    陽性反應，始知上情」；證據部分應補充：「被告甲○○於
    本院審理中之自白」外，餘均引用如附件檢察官起訴書之記
    載。
三、按毒品危害防制條例於92年7 月9 日修正公布，自93年1 月
    9 日施行，其中第20條、第23條將施用毒品之刑事處遇程序
    區分為「初犯」、「5 年內再犯」、「5 年後再犯」。依其
    立法理由之說明：「初犯」，經觀察、勒戒或強制戒治，應
    為不起訴處分或不付審理之裁定；經觀察、勒戒或強制戒治
    執行完畢釋放後，「5 年內再犯」者，因其再犯率甚高，原
    實施之觀察、勒戒及強制戒治既已無法收其實效，爰依法追
    訴或裁定交付審理。至於經觀察、勒戒或強制戒治執行完畢
    釋放，「5 年後再犯」者，前所實施之觀察、勒戒或強制戒
    治已足以遮斷其施用毒品之毒癮，為期自新及協助其斷除毒
    癮，仍用「初犯」規定，先經觀察、勒戒或強制戒治之程序
    。從而，依修正後之規定，祇於「初犯」及「5 年後再犯」
    2 種情形，有其追訴條件之限制，即須於初犯經觀察、勒戒
    或強制戒治釋放後，5 年內均無施用毒品之行為，始能認其
    前所實施之觀察、勒戒或強制戒治已足遮斷毒癮，而得於5
    年後再犯時，再予適用初犯之規定，重行觀察、勒戒等程序
    。倘5 年內已經再犯，被依法追訴處罰，縱其第3 次（或第
    3 次以上）施用毒品之時間在初犯釋放5 年以後，即與「5
    年後再犯」之情形有別，且因已於「5 年內再犯」，顯見其
    再犯率甚高，原實施觀察、勒戒或強制戒治，已無法收其實
    效，自無再經觀察、勒戒及強制戒治之必要，應由檢察官逕
    行起訴，始符新法修正之本旨（最高法院95年第7 次刑事庭
    會議決議參照）。查被告前於90年間因施用毒品案件，經本
    院以90年度毒聲字第1690號裁定令入戒治處所施以強制戒治
    ，於91年3 月1 日因停止戒治付保護管束而經釋放出所，於
    91年5 月21日保護管束期滿執行完畢，復於93年間因施用第
    一級、第二級毒品案件，經臺灣高等法院以93年度上訴字第
    2335號判決判處應執行有期徒刑10月確定，再於94年間因施
    用第一級、第二級毒品案件，經本院以94年度訴字第956 號
    判決判處應執行有期徒刑8 月確定等情，有臺灣高等法院被
    告前案紀錄表1 份附卷可參，是被告既曾於上開強制戒治執
    行完畢釋放後5 年內再犯施用毒品之罪，且經法院判處罪刑
    確定，雖本案施用毒品之時間在初犯釋放5 年後，惟被告既
    已先於「5 年內再犯」，顯見其再犯率甚高，原實施之強制
    戒治已無法收其實效，而無5 年戒斷期之存在，即無再行觀
    察、勒戒或強制戒治之必要，揆諸前揭說明，仍應依法論科
    。
四、查海洛因及甲基安非他命分屬毒品危害防制條例第2 條第2
    項第1 款所規定之第一級毒品及同條項第2 款所規定之第二
    級毒品，核被告所為，係犯毒品危害防制條例第10條第1 項
    施用第一級毒品罪及同條第2 項施用第二級毒品罪。被告持
    有第一、二級毒品，復分別進而施用，其持有毒品之低度行
    為，應分別為施用第一、二級毒品之高度行為所吸收，均不
    另論罪。被告所犯上開施用第一級毒品罪及施用第二級毒品
    罪之間，犯意各別，罪名不同，應予分論併罰。又被告有犯
    罪事實欄所記載之犯罪科刑紀錄，於96年11月28日執行完畢
    出監，有臺灣高等法院被告前案紀錄表可按，其受有期徒刑
    執行完畢，5 年以內故意再犯本件有期徒刑以上之罪，均為
    累犯，均應依刑法第47條第1 項之規定加重其刑。爰審酌被
    告前已因施用毒品案件經觀察、勒戒及強制戒治，且有多次
    施用毒品犯罪前科紀錄，並經判刑確定入監執行，業如上述
    ，本應徹底戒除毒癮，不料其竟仍繼續施用毒品，顯見其並
    無戒除毒害之決心，本不宜寬貸，惟念其施用毒品乃自戕一
    己之身體健康，對於他人生命、身體、財產等法益，尚無重
    大明顯之實害，且於本院審理時坦承犯行，態度尚稱良好，
    以及檢察官求處從重量刑等一切情狀，分別量處如主文所示
    之刑，並定其應執行之刑，以資懲儆。
 據上論斷，應依刑事訴訟法第273 條之1 第1 項、第284 條之1
、第299 條第1 項前段、第310 條之2 、第454 條第2 項，毒品
危害防制條例第10條第1 項、第2 項，刑法第11條前段、第47條
第1 項、第51條第5 款，判決如主文。
本案經檢察官鄭潔如到庭執行職務。
中    華    民    國    97    年    12    月    31    日
                  刑事第十六庭  法  官  錢衍蓁
以上正本證明與原本無異。
如不服本判決應於收受判決後10日內向本院提出上訴書狀，並應
敘述具體理由。其未敘述上訴理由者，應於上訴期間屆滿後20日
內向本院補提理由書（均須按他造當事人之人數附繕本）「切勿
逕送上級法院」。
                                書記官  陳淑怡
中    華    民    國    97    年    12    月    31    日
附錄本判決論罪法條全文：
毒品危害防制條例第10條
施用第一級毒品者，處6月以上5年以下有期徒刑。
施用第二級毒品者，處3年以下有期徒刑。


司法院資訊處製作；財團法人民間司法改革基金會備份。
